【裁判字號】    89,台上,7580
【裁判日期】    891214
【裁判案由】    公共危險
【裁判全文】
最高法院刑事判決                              八十九年度台上字第七五八○號
    上  訴  人  甲○○
右上訴人因公共危險案件，不服台灣高等法院中華民國八十九年八月十六日第二審更
審判決（八十九年度上更(一)字第三四八號，起訴案號：台灣新竹地方法院檢察署八十
八年偵字第二四六○號），提起上訴，本院判決如左：
    主  文
上訴駁回。
    理  由
按刑事訴訟法第三百七十七條規定：上訴於第三審法院，非以判決違背法令為理由，
不得為之。是提起第三審上訴，應以原判決違背法令為理由，係屬法定要件。如果上
訴理由狀並未依據卷內訴訟資料，具體指摘原判決不適用何種法則或如何適用不當，
或所指摘原判決違法情事，顯與法律規定得為第三審上訴理由之違法情形，不相適合
時，均應認其上訴為違背法律上之程式，予以駁回。本件原判決撤銷第一審之不當判
決，改判論處上訴人甲○○放火燒燬現供人使用之住宅，未遂，累犯罪刑。已詳敘上
訴人以放火焚屋之犯意，於民國八十七年九月八日凌晨四時四十分許，在新竹縣竹北
市○○路八三九巷十二號現供上訴人與其父親謝錦榮、胞弟謝良浩共同居住之住宅二
樓臥房內，以打火機點燃蚊帳，任其延燒房內之床舖、衣櫥及裝潢；謝良浩見狀自窗
戶逃生，幸經附近民眾及時發現報警，由消防隊到場滅火，該屋之主體結構始未焚燬
等情。係綜核上訴人之部分自白，被害人謝錦榮之指訴暨災後現埸照片等卷內資料為
其所憑之證據及認定之理由。而以上訴人自陳蚊帳在衣櫥旁，則點燃蚊帳勢將延燒衣
櫥等物而釀成火災，為上訴人所預見，猶於點燃蚊帳後，任其延燒，不予置理，且於
檢察官偵訊中詢以：「萬一燒到別家呢？」竟答稱：「算他倒楣活該」，其有放火焚
屋之故意，至為顯然。又謝錦榮指稱：「（上訴人放火時）謝良浩在家，被火燻得從
窗戶跑出去」等語。是上訴人所辯：放火時謝良浩不在家，無縱火之故意云云，無非
飾詞卸責，不足採信，亦於理由內逐一指駁。復說明上訴人雖曾於八十七年七月二十
日在同上址一樓放火燒燬椅子、裝潢，致生公共危險，經台灣新竹地方法院判處有期
徒刑一年六月定讞，惟查前後二案縱火之客體不同、犯罪之構成要件亦異，顯非出於
同一之概括犯意，而無連續犯之適用等情綦詳。所為論斷，俱有卷內證據資料足憑，
從形式上觀察，原判決並無違背法令之情形存在。查刑法第一百七十三條第一項所謂
放火燒燬「現供人使用之住宅」，係指在行為人放火當時，為人所使用中為已足，不
以放火當時果有人在屋內為必要。上訴人放火時，上開房屋係供上訴人與謝錦榮、謝
良浩共同居住，縱謝良浩當時不在屋內，仍無解於其放火之罪責，原判決適用刑法第
一百七十三條第一項論罪，引律並無錯誤；又上訴人於偵查中已明確供稱：因心情不
好而故意放火，精神狀況無異常等語（見第六二四三號偵卷第十八頁），則原審以其
有放火之故意，即非無所本。上訴意旨置原判決上開明確論斷於不顧，對原審取捨證
據及證據證明力判斷之審判職權行使，任憑己見，再事爭執，或曰：無縱火之故意，
消防隊距案發現埸僅三百公尺之距離，上訴人自始至終均在房內注意火勢之發展，不
可能發生公共危險；或曰：案發當時上訴人因吸食安非他命，係處於精神耗弱之情況
下，原審未與前案併案審理，顯屬違法云云。然其所指摘者均為單純事實上之爭辯，
要非適法之第三審上訴理由。是上訴意旨所指摘原判決違法情事，顯與法律規定得為
第三審上訴理由之違法情形，不相適合。揆諸首開說明，其上訴為違背法律上之程式
，應予駁回。
據上論結，應依刑事訴訟法第三百九十五條前段，判決如主文。
中      華      民      國    八十九    年     十二     月     十四     日
                              最高法院刑事第五庭
                                  審判長法官  紀  俊  乾
                                        法官  黃  正  興
                                        法官  陳  東  誥
                                        法官  張  春  福
                                        法官  韓  金  秀
      右正本證明與原本無異
                                              書  記  官
中      華      民      國    八十九    年     十二     月     十八     日


司法院資訊處製作；財團法人民間司法改革基金會備份。
